---
title: "Atelier R pour le PMSI"
subtitle: "EMOIS 2024 -- Lille"
author: "Guillaume Pressiat"
date: "05/04/2024"
output:
  xaringan::moon_reader:
   lib_dir: libs
   css: "chu_brest.css"
   nature:
    slideNumberFormat: "%current% / %total%"
---

```{r setup, include=FALSE}
options(htmltools.dir.version = FALSE)
```


```{r echo = FALSE}
dtttable <- function(x, n = 12) DT::datatable(x, extensions = 'Buttons', options = list(
      #pageLength = nrow(df2()),
      pageLength = n,
      dom = 'Bfrtip',
      buttons = c('csv', 'excel', 'colvis')), rownames = F)
```



## Programme



#### Reproduire des tableaux e-PMSI avec R

  - Contexte, objectifs
  - Introduction à pmeasyr et dplyr / tidyr
  - **Tableau [1.D.2.RTP] - RSA transmis sur la période**
  - Tableau [1.D.2.ME/S] - Répartition des modes d'entrée / sortie
  - **Tableau [1.D.2.CMGS] - Case-mix GHM**
  - Tableau [1.D.2.SUM] - Nombre et type de suppléments par unité médicale
  - Tableau [1.Q.1.EG] - Synthèse des erreurs de groupage
  - **Tableau [1.V.1.SV] - Séjours valorisés**
  - **Tableau [1.V.1.RAV] - Récapitulation activité - valorisation**
  - Tableau [1.D.2.IPA] - Suivi des indicateurs de pilotage des activités de soins autorisées (IPA)
  - Tableau [1.V.2.VMED] - Valorisation des molécules onéreuses

#### Requêter les données sur la base du module requêteur de pmeasyr

  - Contexte, objectifs
  - CCAM, CIM-10, GHM : référentiels et libellés
  - Recours exceptionnel
  - Chirurgie bariatrique
  - Liste définie par l'utilisateur


---
class: inverse, center, middle


# Reproduire des tableaux e-PMSI avec R

---

## Contexte, objectifs

### En peu de mots

#### > pouvoir reproduire les chiffres e-PMSI

  - donne de la confiance dans les résultats
  - permet de mieux comprendre les données et les problèmes

#### > des chiffres homogènes au niveau EJ permettent 
      
  - de ventiler les indicateurs (drill-down)
  - d'harmoniser les données au sein de l'hôpital (cohérence entre systèmes, DIM, décisionnel, recherche)
  - ces données sont figées et décorrélées de la production
  - partager des méthodes entre établissements et avec les agences 

#### > partager des erreurs pour les corriger


---

## pmeasyr, dplyr / tidyr


#### Charger les packages, définir un noyau de paramètres, dézipper et lire les RSA

```{r echo = TRUE, eval = FALSE}
library(pmeasyr)
library(tidyverse)

# noyau_skeleton()
noyau_pmeasyr(
  finess = '290000017',
  annee  = 2023L,
  mois   = 12L,
  path   = '~/Documents/data/mco',
  tolower_names = TRUE
) -> p

adezip(p, type = "out")

rsa <- irsa(p, typi = 1)
rsa
View(rsa$rsa)
```


---

## pmeasyr, dplyr / tidyr

### Accéder à l'aide

```{r echo = TRUE, eval = FALSE}
?irsa
```

#### Changer le type d'import (`typi`)

```{r echo = TRUE, eval = FALSE}
rsa <- irsa(p, typi = 1)
rsa <- irsa(p, typi = 4)
rsa <- irsa(p, typi = 6)
```


---

## Tableau [1.D.2.RTP] 

### RSA transmis sur la période

#### Compter le nombre de lignes 

```{r echo = TRUE, eval = FALSE}
rsa$rsa %>% count()
```

```{r echo = TRUE, eval = FALSE}
# Par mois de sortie des RSA
rsa$rsa %>% count(moissor)
# équivalent à 
rsa$rsa %>% 
  group_by(moissor) %>% 
  summarize(n = n())
```

---

## Tableau [1.D.2.RTP] 

#### RSA transmis sur la période

```{r echo = TRUE, eval = FALSE}
rsa$rsa %>% 
  # group_by(moissor) %>%
  summarise(`Nb de RSA transmis` = n(),
            `Nb de CM90` = n_distinct(cle_rsa[rsacmd == "90"]),
            `Nb de PIE` = n_distinct(cle_rsa[typesej == "B"]),
            `Nb de GHS 9999` = n_distinct(cle_rsa[noghs == "9999" & rsacmd != "90"]),
            `Nb de séances` = n_distinct(cle_rsa[rsacmd == "28"])
            ) %>% 
  tidyr::pivot_longer(everything(), #!moissor,
                      names_to = c("Rubrique"), 
                      values_to = "Année n")
```

---

## Tableau [1.D.2.RTP] 

#### RSA transmis sur la période - Complet

```{r echo = TRUE, eval = FALSE}
rsa$rsa %>% 
  group_by(moissor) %>%
  summarise(`Nb de RSA transmis` = n(),
            `Nb de RSA en CMD 90 (*)` = n_distinct(cle_rsa[rsacmd == "90"]),
            `Nb de RSA prestation inter-établissement` = n_distinct(cle_rsa[typesej == "B"]),
            `Nb de RSA en GHS 9999` = n_distinct(cle_rsa[noghs == "9999" & rsacmd != "90"]),
            `Nb de RSA séances` = n_distinct(cle_rsa[rsacmd == "28"]),
            `Nb de séances` = sum(nbseance[rsacmd == "28"]),
            `Nb de RSA DS=0` = n_distinct(cle_rsa[duree == 0 & rsacmd != "28" & rsacmd != "90"]),
            ` dont Nb de J ou T0` = n_distinct(cle_rsa[duree == 0 & rsacmd != "28" & rsacmd != "90" & rsacompx %in% c('J', 'T')]), # wrong
            `Nb de RSA hors séjour sans nuitée` = n_distinct(cle_rsa[duree > 0& rsacmd != "90"]), 
            `Nb de journées hors séjour sans nuitée` = sum(duree[rsacmd != "90"]),
            `Nb de RSA en UHCD réaffecté` = sum(uhcd == 1)
            ) %>% 
  tidyr::pivot_longer(!moissor,
                      names_to = c("Rubrique"), 
                      values_to = "Année n")
```


---

## Tableau [1.D.2.ME/S] 

### Répartition des modes d'entrée / sortie

```{r echo = TRUE, eval = FALSE}
rsa$rsa %>% 
  filter(rsacmd != "90") %>% 
  mutate(mep = paste0(echpmsi, prov)) %>% 
  count(mep) # Mode entrée provenance

rsa$rsa %>% 
  filter(rsacmd != "90") %>% 
  mutate(msd = paste0(schpmsi, dest)) %>% 
  count(msd) # Mode sortie destination

rsa$rsa %>% 
  filter(rsacmd != "90") %>% 
  mutate(mep = paste0(echpmsi, prov)) %>% 
  count(mep, cdpu) %>% 
  mutate(p = n / sum(n)) # MEP + passage par les urgences
```

---

## Tableau [1.D.2.CMGS] 

### Case-mix GHM

```{r echo = TRUE, eval = FALSE}
rsa$rsa %>% 
  group_by(anseqta, ghm) %>% 
  summarize(n = n(),
            dms = mean(duree[duree > 0]),
            n0 = sum(duree == 0L))
```

---

## Tableau [1.D.2.SUM] 

### Nombre et type de suppléments par unité médicale

```{r echo = TRUE, eval = FALSE}
rsa$rsa_um %>% 
  filter(substr(typaut1,1,2) %in% c('01', '02', '03', 
                                    '04', '06', '13', '14', 
                                    '16', '18')) %>% 
  count(typaut = substr(typaut1,1,2), natsupp1, wt = nbsupp1)
```

---

## Tableau [1.Q.1.EG] 

### Synthèse des erreurs de groupage

```{r echo = TRUE, eval = FALSE}
eg <- ileg_mco(p, reshape = TRUE)

group_by(eg, eg) %>% 
  summarise(`Nb erreurs` = n(),
            `Nb séjours` = n_distinct(cle_rsa))
```


---

## Tableau [1.V.1.SV] 

### Séjours valorisés

```{r echo = TRUE, eval = FALSE}
library(nomensland)

tarifs_ghs <- dplyr::distinct(get_table('tarifs_mco_ghs'), ghs, anseqta, .keep_all = TRUE)

tarifs_supp <- get_table('tarifs_mco_supplements') %>% mutate_if(is.numeric, tidyr::replace_na, 0) %>% 
  select(-cgeo)

vrsa <- vvr_rsa(p)
vano <- vvr_ano_mco(p)

```

---

## Tableau [1.V.1.SV] 

### Séjours valorisés

```{r echo = TRUE, eval = FALSE}
rsa_valo <- vvr_mco(
  vvr_ghs_supp(rsa = vrsa, 
               tarifs = tarifs_ghs, 
               supplements =  tarifs_supp, 
               ano = vano, 
               full = FALSE,
               cgeo = 1L, 
               prudent = 1,
               bee = FALSE),
  vvr_mco_sv(vrsa, vano)
)

epmsi_mco_sv(rsa_valo)
```

---

## Tableau [1.V.1.RAV]

### Récapitulation activité - valorisation

```{r echo = TRUE, eval = FALSE}
epmsi_mco_sv(rsa_valo)
```

---

## Tableau [1.D.2.IPA] 

### Suivi des indicateurs de pilotage des activités de soins autorisées (IPA)

Voir programme annexe `exemple_ipa.R`

---

## Tableau [1.V.2.VMED] 

### Valorisation des molécules onéreuses et indications rejetées

```{r echo = TRUE, eval = FALSE}
imed_mco(p) %>% filter(indication == 'IGLOUBI')
````

```{r echo = TRUE, eval = FALSE}
imed_mco(p) %>% filter(indication == 'IBOULGA')
````

---
class: inverse, center, middle


# Requêter les données sur la base du module requêteur de pmeasyr

---

## Contexte, objectifs

### En peu de mots

#### > pouvoir partager des référentiels et des méthodes pour requêter les données

  - favoriser les échanges entre établissements
  - ne pas réinventer la roue
  - gagner du temps
  - profiter d'un écosystème riche

#### > décorréler le programme qui requête les données de la requête elle-même

  - faire des requêtes des objets versionnables 
  - les codes CIM, CCAM, GHM ne sont plus émiéttés dans les programmes
  

---


## Référentiels et libellés

#### CCAM

```{r echo = TRUE, eval = FALSE}
library(nomensland)
ccam_actes <- get_table('ccam_actes')
rsa$actes %>% 
  count(cdccam) %>% 
  left_join(ccam_actes, by = c('cdccam' = 'code'))
```

#### Regroupements de GHM

```{r echo = TRUE, eval = FALSE}
rgp_ghm <- get_table('ghm_ghm_regroupement')
rsa$rsa %>% 
  count(ghm, anseqta) %>% 
  left_join(rgp_ghm, by = c('ghm' = 'anseqta'))
```

---


## Requête : Recours exceptionnel


```{r echo = TRUE, eval = FALSE}
library(nomensland)
rsa <- irsa(p, typi = 6) %>% prepare_rsa()

requetes_re <- get_all_listes('Recours Exceptionnel')

lancer_requete(rsa, requetes_re)
```

---


## Requête : Chirurgie bariatrique


```{r echo = TRUE, eval = FALSE}
library(nomensland)

rsa <- irsa(p, typi = 6) %>% prepare_rsa()

requetes_bari <- get_all_listes("Chirurgie bariatrique")

lancer_requete(rsa, requetes_bari)
```

---


## Requête : 55 gestes marqueurs


```{r echo = TRUE, eval = FALSE}
library(nomensland)

rsa <- irsa(p, typi = 6) %>% prepare_rsa()

requetes_gm <- get_all_listes("Chir ambu : 55 GM")

lancer_requete(rsa, requetes_gm)
```

---


## Requête : ad hoc


```{r echo = TRUE, eval = FALSE}
library(nomensland)

rsa <- irsa(p, typi = 6) %>% prepare_rsa()

requete_complexe = list(diags = "E66", 
                        positions_diags = 5, 
                        dureemax = 0,
                        ghm = '28Z',
                        agemin = 59,
                        agemax = 89,
                        diags_exclus = "C")

requete(rsa, requete_complexe, vars = c('ghm', 'agean'))
```

